【裁判字號】    90,交上易,789
【裁判日期】    900613
【裁判案由】    過失致死
【裁判全文】
臺灣高等法院臺南分院刑事判決         九十年度交上易字第七八九號       Ｃ
      上  訴  人  臺灣臺南地方法院檢察署檢察官
      被      告  甲  ○  ○
右上訴人因被告過失致死案件，不服臺灣臺南地方法院八十九年度交訴字第四０七號
中華民國九十年四月十三日第一審判決（起訴案號：臺灣臺南地方法院檢察署八十九
年度偵字第九五五五號），提起上訴，本院判決如左：
      主      文
原判決撤銷。
甲○○因過失致人於死，處有期徒刑陸月，如易科罰金，以參佰元折算壹日。
      事      實
一、甲○○於民國八十九年八月十四日上午，駕駛車牌號碼ＳＸ─○九五五號自用小
    客車，沿台南縣善化鎮○○里○○○○○道路，由東往西方向行駛，嗣於同日上
    午八時十五分許，途經該產業道路牛庄高分二十六左十電桿前之無號誌交岔路口
    時，本應注意行車速度，在郊外道路時速不得超過六十公里，且行經無號誌之交
    岔路口，應減速慢行，作隨時停車之準備，復應注意車輛行至無號誌之交岔路口
    ，未劃分幹支線，同為直行車，左方車應讓右方車先行，而依當時天候晴朗、日
    間自然光線、路面乾燥無缺陷、道路上未有任何障礙物等情形以觀，客觀上亦無
    不能注意之情事，其竟疏於減速慢行，且未讓右方車先行，即以時速六十餘公里
    之速度，貿然通過該交岔路口。適有由顏瑞明所駕駛之車牌號碼ＭＵＬ─九二一
    號重型機車，沿上述無號誌交岔路口之橫向產業道路，由北往南方向，自甲○○
    小客車之右方行經該路口，亦疏未注意車前狀況，及甲○○因有前述疏失，致顏
    瑞明見狀業已避煞不及，二人乃於上開交岔路口發生碰撞，顏瑞明隨即因碰撞而
    人、車倒地，並受有肋骨骨折及內出血等傷害，經送醫急救後，延至同年八月十
    五日六時二十五分許，仍因傷重不治而死亡。甲○○於肇事後，犯罪未被有偵查
    權之公務員或機關發覺前，即向台南縣警察局善化分局警員自首，進而接受裁判
    。
二、案經顏瑞明之妻乙○訴由台南縣警察局善化分局報告臺灣臺南地方法院檢察署檢
    察官偵查起訴。
      理      由
一、右揭犯罪事實，業據被告甲○○於警訊時、偵查中、原審及本院審理中坦承不諱
    ，核與告訴人即被害人顏瑞明之妻乙○於警訊時及偵審中所指訴之情節，和證人
    即當日前往車禍現場處理之台南縣警察局善化分局警員唐己民於原審審理時所證
    述之內容均相符合，且有台南縣警察局八十九年八月十五日道路交通事故調查報
    告表一紙及交通事故現場蒐證照片十一張附卷可參。又被害人顏瑞明因本件車禍
    而死亡，除有財團法人奇美醫院八十九年八月十五日診斷證明書一紙存卷足考外
    ，另經臺灣屏東地方法院檢察署檢察官督同法醫師相驗屬實，並製有勘驗筆錄、
    驗斷書、相驗屍體證明書各一份在卷可憑。
二、按行車速度，依標誌之規定，無標誌者，在郊外道路時速不得超過六十公里；又
    車輛行經無號誌之交岔路口，應減速慢行，作隨時停車之準備；另車輛行至無號
    誌之交岔路口，未劃分幹支線，同為直行車，左方車應讓右方車先行，道路交通
    安全規則第九十三條第一項第一款、第四款及第一百零二條第一項第二款分別定
    有明文。被告甲○○於上述時間，駕車行經前開屬郊外道路，且無號誌之交岔路
    口時，理應注意上開交通安全規則，而依當時天候晴朗、日間自然光線、路面乾
    燥無缺陷、道路上未有任何障礙物等情，亦有台南縣警察局道路交通事故調查報
    告表載明可考，據此判斷，客觀上亦無不能注意之情事，其竟疏於注意減速慢行
    ，並未讓右方車先行，即貿然通過該交岔路口，以致發生車禍，是被告駕車肇事
    之行為，具有過失甚明。
三、本件經原審法院送台灣省台南區行車事故鑑定委員會及臺灣省車輛行車事故覆議
    鑑定委員會鑑定結果，亦均持相同見解，認被告甲○○之駕駛行為，確係本件車
    禍之肇事原因，此有上開二鑑定委員會八十九年十二月一日南鑑字第八九一四五
    二號函、九十年二月十二日府覆議字第九０００三一號函及所附之鑑定意見書各
    一份在卷可憑，此皆益證被告駕車肇事，並致被害人顏瑞明死亡之行為，確有過
    失無疑。至被害人亦疏未注意車前狀況，於本件事故之發生縱有過失，惟因其過
    失既與被告之過失併合，而為肇事之因素，則被告之刑責自不能因此相扺，而獲
    得減免。再者，被告復自承：其行經上開交岔路口時，因右側田間種植甘蔗，致
    無從看清右方來車等語，故被告行經該交岔路口，既因周圍有種植物等障礙物影
    響其視線，致無從看清橫向道路之來往車輛狀況，此際被告更應於該交岔路口前
    減速慢行，甚或停車察看，以確保其進入交岔路口時，不會與其他橫向車輛發生
    事故，是被告未減速慢行，貿然通過該交岔路口，其有過失，更屬顯然。另被告
    雖聲請原審再送其他鑑定機關重新鑑定，然如前述，本件車禍肇事原因業已明確
    ，本院及原審經核均無必要，附此敘明。
四、依上述，本件被告甲○○之過失駕車肇事行為，與被害人顏瑞明之死亡結果間，
    具有相當因果關係，是本件事證已臻明確，被告前開之過失致人於死犯行，堪以
    認定。
五、核被告甲○○所為，係犯刑法第二百七十六條第一項之普通過失致死罪。又被告
    於肇事後，犯罪未被有偵查權之公務員或機關發覺前，即向台南縣警察局善化分
    局警員自首，並進而接受裁判，此有前開道路交通事故調查報告表載明可稽，是
    應依刑法第六十二條前段自首之規定，減輕其刑。
六、原審予以論罪科刑，並量處有期徒刑拾月，緩刑參年，固非無見。惟查：本件被
    告迄今未與被害人家屬和解，賠償被害人所受之損失，而原審竟對被告諭知緩刑
    ，即有未洽。檢察官依告訴人之請求上訴，指摘原判決諭知緩刑不當，為有理由
    ，自應由本院將原判決撤銷改判。爰審酌被告之生活狀況、品行、智識程度，本
    件犯罪所生之危險、損害，被告之過失程度，及未與被害人家屬就民事賠償事宜
    達成和解，惟其就前開犯行，業已坦承不諱，顯見其犯罪後態度尚非惡劣等一切
    情狀，量處有期徒刑陸月，如易科罰金，以參佰元折算壹日，以資懲儆。
據上論斷，應依刑事訴訟法第三百六十九條第一項前段、第三百六十四條、第二百九
十九條第一項前段，刑法第二百七十六條第一項、第四十一條第一項前段、第六十二
條前段，罰金罰鍰提高標準條例第一條前段、第二條，判決如判決如主文。
本案經檢察官楊治宇到庭執行職務。
中    華    民    國      九十      年      六      月      十三        日
                                  臺灣高等法院臺南分院刑事第六庭
                                      審判長法官  楊    明    章
                                            法官  戴    勝    利
                                            法官  顏    基    典
右正本證明與原本無異。
不得上訴。
                                      法院書記官  呂    嘉    文
中    華    民    國      九十      年      六      月     十四         日
附錄法條：
刑法第二百七十六條第一項：因過失致人於死者，處二年以下有期徒刑、拘役或二千
                          元以下罰金。


司法院資訊處製作；財團法人民間司法改革基金會備份。
